【裁判字號】    92,婚,109
【裁判日期】    920424
【裁判案由】    履行同居
【裁判全文】
臺灣士林地方法院民事判決  九十二年度婚字第一○九號
    原      告  傅作樑
    被      告  甲○○
右當事人間請求履行同居事件，本院判決如左：
    主      文
被告應與原告同居。
訴訟費用由被告負擔。
    事      實
甲、原告方面：
  一、聲明：如主文所示。
  二、陳述：兩造於民國（下同）七十五年三月二十九日結婚，夫妻感情原本融洽，
      詎被告於八十五年九月十四日攜走個人衣物及家中值錢物品擅自搬走後，即完
      全不顧兩造已逾十年之夫妻感情，棄原告而去，並訴請判決離婚，惟遭敗訴判
      決確定。足證被告並無不能同居之正當理由，其違背民法第一千零一條夫妻同
      居之義務拒絕返回與原告同居，為此提起本件訴訟。
  三、證據：提出臺灣板橋地方法院八十八年度婚字第四六八號民事判決影本、臺灣
      高等法院八十九年度家上字第七六號、九十年度家再字第七號民事判決影本、
      戶籍謄本、存證信函影本、信封影本等為證，並聲請訊問證人傅清修。
乙、被告方面：
  一、聲明：
    (一)原告之訴駁回。
    (二)訴訟費用由原告負擔。
  二、陳述：被告確未返家與原告同住，惟兩造已分開六、七年，已沒有感情，且原
      告並未照顧被告，亦未支付原告生活費。
    理      由
一、原告主張兩造夫妻關係現仍存續中，被告於八十五年九月十四日離開兩造之住所
    後即未再返回與原告履行同居義務之事實，業經被告到庭自承其未返家與原告同
    住及兩造分居已六、七年等語（卷第四八頁），又被告曾以兩造分居多年，具有
    難以維持婚姻之重大事由訴請離婚，惟嗣經臺灣高等法院八十九年度家上字第七
    六號民事判決認定被告係擅自搬離棄原告於不顧，雖經原告多次請求被告搬回與
    其同住，履行夫妻同居義務，被告皆置之不理，故被告違背民法第一千零一條夫
    妻同居義務在先，以致造成兩造迄今分居達三年，因認兩造之分居乃可歸責於被
    告之事由所致，而駁回被告之訴（卷第二二至二三頁）確定，有原告提出之戶籍
    謄本、存證信函、及前開民事判決書影本在卷可稽，前開確定判決既已認定兩造
    分居係被告違反夫妻同居義務在先，被告自負有返回與原告同居之義務。詎被告
    於前開判決確定後，迄今仍未返回與原告同住乙節，除為被告所是認外，並經證
    人即原告之侄子傅清修到庭證述屬實（卷第四九頁），原告之主張自堪信為真實
    。
二、按夫妻互負同居之義務，但有不能同居之正當理由者，不在此限，民法第一千零
    零一條定有明文。本件被告明知其依前開判決已違反夫妻間之同居義務，卻無視
    於該判決所認定之事實，且其所述原告未照顧被告及支付生活費用、兩造間欠缺
    感情基礎云云，乃係被告違反夫妻同居義務之結果，不足為拒絕與原告同居之正
    當理由。從而原告訴請被告履行同居，即無不合，應予准許。
三、據上論結，本件原告之訴為有理由，依民事訴訟法第七十八條，判決如主文。
中      華      民      國    九十二    年      四      月    二十四    日
                                      臺灣士林地方法院家事法庭
~B法      官  邱璿如
右為正本係照原本作成。
如對本判決上訴應於判決送達後廿日向本院提出上訴狀。
中      華      民      國    九十二    年      四      月    二十四    日
~B法院書記官  張雪莉


司法院資訊處製作；財團法人民間司法改革基金會備份。
